【裁判字號】    95,交聲,926
【裁判日期】    951011
【裁判案由】    違反道路交通管理處罰條例聲明異議
【裁判全文】
臺灣臺北地方法院交通事件裁定       95年度交聲字第926號
原處分機關  臺北市交通事件裁決所
異議人即
受處分人    甲○○
上列異議人即受處分人因違反道路交通管理處罰條例案件，對於
台北市交通事件裁決所民國九十五年九月二十五日所為之處分（
原處分案號：北市裁二字第裁22-AC0000000號），聲明異議，本
院裁定如下：
    主  文
異議駁回。
    理  由
一、查台北市交通事件裁決所於九十五年九月二十五日所為之違
    反道路交通管理事件裁決書，受處分人即異議人於九十五年
    九月二十五日同日即具狀聲明異議，是顯未逾二十日法定期
    間，本院認受處分人聲明異議並未逾期，合先敘明。
二、按「汽車駕駛人，行車速度，超過規定之最高時速，或低於
    規定之最低時速，除有第四十三條第一項第二款情形外，處
    新台幣一千二百元以上二千四百元以下罰鍰」，此道路交通
    管理處罰條例第四十條定有明文，而「汽車駕駛人行車速度
    ，超過規定之最高時速未滿二十公里者，處新台幣（下同）
    一千六百元罰鍰，並記違規點數一點」，道路交通管理處罰
    條例第六十三條第一項第一款暨違反道路交通管理事件統一
    裁罰基準表亦定有明文。
三、本件異議人即受處分人甲○○駕駛其所有車牌號碼5702-DS
    號自用小客車，於民國九十五年七月八日下午九時五十六分
    許，行經台北市士林區○○○道○段（往下山方向）前，當
    時行車速限為每小時不得超過四十公里，而受處分人駕車時
    速達每小時五十七公里，行車已超過規定之最高時速十七公
    里，未滿二十公里，經台北市政府警察局士林分局員警依據
    雷達測速照相設備所採證之照片填製北市警交大字第AC0000
    000號通知單逕行舉發「限速四十公里，經測時速五十七公
    里，超速十七公里未滿二十公里」，並指定應到案日期（九
    十五年八月十六日），嗣受處分人於九十五（誤寫為九十六
    年）年八月二日至台北市交通事件裁決所填寫交通違規案件
    陳述書，而原處分機關認異議人陳述為無理由，依違反道路
    交通管理事件統一裁罰基準及處理細則第四十四條第一項規
    定，逕行於九十五年九月二十五日依道路交通管理處罰條例
    第四十條第一項、第六十三條第一項第一款及違反道路交通
    管理事件統一裁罰標準表等規定，裁處受處分人罰鍰一千六
    百元，並記違規點數一點，受處分人遂向原處分機關提出聲
    明異議狀，表示不服。案經原處分機關調查結果，因認舉發
    並無違誤，而移送本院處理，有卷附台北市政府交通局舉發
    違反道路交通管理事件通知單通知聯（北市警交大字第AC00
    00000號）（詳本院卷第六頁）、台北市交通事件裁決所違
    反道路交通管理事件裁決書（處分案號：北市裁二字第裁22
    -AC0000000號）（詳本院卷第七頁）、台北市政府警察局士
    林分局九十五年八月二十九日書函（詳本院卷第十頁）、陳
    述書（詳本院卷第十三頁）、聲明異議等件在卷足憑。
四、聲明異議意旨略以：受處分人甲○○雖有在前揭時、地駕駛
    5702-DS自用小客車行經仰德大道四段（往下山方向），但
    受處分人於行駛該路段時確實有注意到限速標誌及前有測速
    照相等標誌，並依規定限速減速行速，從舉發照片中顯示另
    有一輛機車頭燈出現，並朝不同方向行駛，本案是否照到對
    向機車所產生之誤判，為此聲明異議等語。
五、經查：
    (1)受處分人甲○○於九十五年七月八日下午九時五十六分許
      ，駕駛5702-DS號自用小客車行經台北市○○○道○段（
      往下山方向）一節，除為受處分人所自陳外，並有雷達測
      速舉發照片一張附卷可證（詳本院卷第六頁），堪認受處
      分人自陳與事實相符。
    (2)依雷達測速舉發照片所示，該路段限速四十公里，而5702
      -DS號自用小客車時速為五十七公里，雖受處分人以其當
      時已煞車，應該不會超速，是否對向機車超速等語置辯，
      惟該路段所使用之雷達測速照相設備，其測速照相原理係
      以發射雷達波，依都卜勒原理由折回雷達波頻率之變化偵
      測車速，受處分人自用小客車沿仰德大道四段（往下山方
      向）與照片方向欄的箭頭（往下山方向）相符，且該路段
      雷達測速照相設備未設定偵測對向行駛車輛，此有台北市
      政府警察局士林分局書函敘述綦詳（詳本院卷第十頁），
      按台北市政府警察局士林分局已敘明該路段雷達測速照相
      設備「『並未』設定偵測『對向』」行駛車輛，而雷達測
      速照相設備究係偵測何方向路段，主管該雷達測速照相設
      之警察機關，必知之最詳，並無故意誣陷受處分人之必要
      ，亦非受處分人可以空言臆斷，顯見受處分人辯稱：可能
      係誤測上山方向之對向機車車速云云，顯屬無據，再參酌
      本案雷達測速舉發照片（詳本院卷第六頁），係拍攝到
      5702-DS號自用小車客車「車尾部分」，由照片拍攝的角
      度可以判斷，本案雷達測速照相設備，係安置在與5702-D
      S號自用小客車行車方向相同即下山方向，甚且是在5702-
      DS號自用小客車車尾被拍照處的後方甚明，由5702-DS號
      自用小客車車尾車牌可以被清晰照到的情況判斷，該雷達
      測速照相設備，仍是設計針對下山方向車輛偵測車速甚明
      ，否則若如受處分人所言係偵測上山方向車速時，雷達測
      速照相設備的攝影焦聚，應是會對準上山方向車道，則就
      經過下山方向車道的車輛車牌又豈能清楚對焦？是本案雷
      達測速照相設備所感應到的超速對象確係「5702-DS」號
      自用小客車無誤，受處分人空言已踩煞車應不會超速云云
      ，委不可信，則台北市政府警察局士林交通分隊因而填製
      AC0000000號通知單逕行舉發受處分人「限速四十公里，
      經測時五十七公里，超速十七公里未滿二十公里」，且受
      處分人行為時，係九十五年七月間，自應適用修正後新法
      ，舉發機關依新法裁罰並無不合。
六、綜上所述，聲明異議人空以超速恐為對向機車為由，聲明異
    議，顯屬無據，已如前述，原處分機關依違反道路交通管理
    處罰條例第四十條第一項、第六十三條第一項第一款及違反
    道路交通管理事件統一裁罰基準表等規定，裁處受處分人罰
    鍰一千六百元，並記違規點數一點，即無違誤，受處分人猶
    執前詞，指摘原處分不當，為無理由，應予駁回。
據上論斷，應依道路交通案件處理辦法第十九條裁定如主文。
中    華    民    國    95    年    10    月    11    日
                  交通法庭    法  官  劉慧芬
上正本證明與原本無異。
如不服本裁定，應於裁定送達後5日內向本院提出抗告狀。
                              書記官  楊志純
中    華    民    國    95    年    10    月    11    日


司法院資訊處製作；財團法人民間司法改革基金會備份。
